【裁判字號】    97,訴,3467
【裁判日期】    971021
【裁判案由】    毒品危害防制條例
【裁判全文】
臺灣臺中地方法院刑事判決              97年度訴字第3467號
公  訴  人  臺灣臺中地方法院檢察署檢察官
被      告  甲○○
                    國民
上列被告因違反毒品危害防制條例案件，經檢察官提起公訴（97
年度毒偵字第3783號），本院合議庭裁定改以簡式審判程序審理
，判決如下：
    主  文
甲○○施用第一級毒品，累犯，處有期徒刑拾月，扣案之第一級
毒品海洛因拾小包（合計淨重壹點壹捌公克，空包裝總重點零
貳公克），均沒收銷燬之，扣案之電子磅秤貳臺、注射針筒貳支
、藥鏟貳支、分裝袋壹佰個、燒杯壹個，均沒收；又施用第二級
毒品，累犯，處有期徒刑柒月，扣案之吸食器壹個沒收。應執行
有期徒刑壹年肆月，扣案之第一級毒品海洛因拾小包（合計淨重
壹點壹捌公克，空包裝總重點零貳公克），均沒收銷燬之，扣
案之電子磅秤貳臺、注射針筒貳支、藥鏟貳支、分裝袋壹佰個、
燒杯壹個、吸食器壹個，均沒收。
    犯罪事實
一、甲○○前於民國88年間，因施用毒品案件，經本院以88年度
    毒聲字第933 號裁定送觀察、勒戒後，認有繼續施用毒品之
    傾向，再經本院以88年度毒聲字第1440號裁定令入戒治處所
    施以強制戒治1 年，期間曾經評定為合格而無繼續戒治必要
    ，經本院以88年度毒聲字第4857號裁定停止戒治，所餘戒治
    期間付保護管束，惟甲○○於保護管束期間，因違反保護管
    束應遵守事項情節重大，經本院以88年度毒聲字第6674號裁
    定撤銷停止戒治之處分，至89年8 月27日執行完畢，於翌（
    28）日釋放，並由臺灣臺中地方法院檢察署檢察官以89年度
    戒毒偵字第492 號為不起訴處分；再於90年間，因施用毒品
    案件，經本院以90年度毒聲字第5138號裁定令入戒治處所施
    以強制戒治1 年，於91年10月16日執行完畢，並於翌（17）
    日釋放；該次施用毒品犯行，另經檢察官提起公訴，由本院
    於同年間，分別判處有期徒刑10月及3 月，並定應執行刑為
    有期徒刑1 年確定（已執行完畢）；(一)於94年間，又因施用
    毒品案件，經臺灣高等法院臺中分院判處有期徒刑1年6月確
    定；(二)同年間，另因竊盜及施用毒品案件，經本院分別判處
    有期徒刑6月及4月確定，嗣依檢察官之聲請，就(一)、(二)部分
    定其應執行刑為有期徒刑2年2月確定；復依檢察官之聲請，
    適用中華民國96年罪犯減刑條例之規定，分別減為有期徒刑
    9月、3月及2月，並定應執行刑為有期徒刑1年確定；(三)同年
    間，又因贓物案件，經本院判處有期徒刑3 月確定；(四)95年
    間，因恐嚇案件，經本院判處有期徒刑6 月確定，嗣再依檢
    察官之聲請，就(三)、(四)部分定應執行刑為有期徒刑8 月確定
    ；並與(一)、(二)減刑後所定應執行刑接續執行，甫於96年7 月
    16日縮刑期滿執行完畢。詎甲○○猶不知戒絕，明知海洛因
    、甲基安非他命已分別列為毒品危害防制條例第2條第2項第
    1、2款所稱之第一級毒品、第二級毒品，竟於前次施用毒品
    經判處罪刑後之5 年內，另基於施用第一級毒品海洛因及第
    二級毒品甲基安非他命之犯意，於向友人購入第一級毒品海
    洛因及第二級毒品甲基安非他命後，即97年7 月28日中午12
    時許，在臺中縣沙鹿鎮○路○○街34號居所，以將第二級毒品
    甲基安非他命放置在玻璃球吸食器內，然後以火燒烤其底部
    ，使生白煙吸入體內之方法，施用第二級毒品甲基安非他命
    1 次；另於同年月29日中午12時許，在上開居所，以將第一
    級毒品海洛因加水稀釋後，再用注射針筒注射血管之方式，
    施用第一級毒品海洛因1次。嗣於同日下午5時30分許，為警
    持搜索票在上址查獲，並扣得甲○○所有之第一級毒品海洛
    因10小包（合計淨重1.18公克，空包裝總重3.02公克）、供
    施用第一級毒品海洛因所用之電子磅秤2臺、注射針筒2支（
    在窗臺及皮包內扣得者）、藥鏟2支、分裝袋1百個、燒杯 1
    個，及供施用第二級毒品甲基安非他命所用之吸食器1個。
二、案經臺中縣警察局烏日分局報告臺灣臺中地方法院檢察署檢
    察官偵查起訴。
    理    由
一、訊據被告甲○○對於在上開時、地，非法施用第一級毒品海
    洛因及第二級毒品甲基安非他命各1 次之犯罪事實供承不諱
    ，且被告於為警查獲後所採集之尿液，經送中山醫學大學附
    設醫院檢驗科藥物檢測中心檢驗結果，確呈甲基安非他命及
    海洛因代謝後之嗎啡陽性反應，有該檢測中心出具之尿液檢
    驗報告1紙在卷可稽，復有扣案之白粉10小包（合計淨重1.1
    8 公克，空包裝總重3.02公克）、供施用第一級毒品海洛因
    所用之電子磅秤2臺、注射針筒2支（在窗臺及皮包內扣得者
    ）、藥鏟2 支、分裝袋1百個、燒杯1個，及供施用第二級毒
    品甲基安非他命所用之吸食器1 個可資佐證。而該扣案之白
    粉10小包，經送法務部調查局鑑定結果，確含有第一級毒品
    海洛因成分等情，亦有該局97年9月18日調科壹字第0972303
    7270號鑑定書1 份在卷足憑，足徵被告之自白與事實相符，
    而堪以採信。本件事證明確，被告施用第一級毒品海洛因及
    第二級毒品甲基安非他命各1次之犯行，堪以認定。
二、按毒品危害防制條例於92年7月9日修正公布，自93年1月9日
    施行，其中第20條、第23條將施用毒品之刑事處遇程序，區
    分為「初犯」及「5年內再犯」、「5年後再犯」。依其立法
    理由之說明：「初犯」，經觀察、勒戒或強制戒治後，應為
    不起訴處分或不付審理之裁定；經觀察、勒戒或強制戒治執
    行完畢釋放後，「5 年內再犯」者，因其再犯率甚高，原實
    施之觀察、勒戒及強制戒治既已無法收其實效，爰依法追訴
    或裁定交付審理。至於經觀察、勒戒或強制戒治執行完畢釋
    放後，「5 年後再犯」者，前所實施之觀察、勒戒或強制戒
    治已足以遮斷其施用毒品之毒癮，為期自新及協助其斷除毒
    癮，仍適用「初犯」規定，先經觀察、勒戒或強制戒治之程
    序。從而依修正後之規定，僅限於「初犯」及「5 年後再犯
    」2 種情形，始應先經觀察、勒戒或強制戒治程序。倘被告
    於5 年內已再犯，經依法追訴處罰，縱其第3次（或第3次以
    上）再度施用毒品之時間，在初犯經觀察、勒戒或強制戒治
    執行完畢釋放5年以後，已不合於「5年後再犯」之規定，且
    因已於「5 年內再犯」，顯見其再犯率甚高，原實施觀察、
    勒戒或強制戒治，已無法收其實效，即應依該條例第10條處
    罰（最高法院97年第5 次刑事庭會議決議參照）。被告前於
    88年間，因施用毒品案件，經本院以88年度毒聲字第933 號
    裁定送觀察、勒戒後，認有繼續施用毒品之傾向，再經本院
    以88年度毒聲字第1440號裁定令入戒治處所施以強制戒治 1
    年，期間曾經評定為合格而無繼續戒治必要，經本院以88年
    度毒聲字第4857號裁定停止戒治，所餘戒治期間付保護管束
    ，惟被告於保護管束期間，因違反保護管束應遵守事項情節
    重大，經本院以88年度毒聲字第6674號裁定撤銷停止戒治之
    處分，至89年8 月27日執行完畢，於翌（28）日釋放，並由
    臺灣臺中地方法院檢察署檢察官以89年度戒毒偵字第492 號
    為不起訴處分；再於90年間，因施用毒品案件，經本院以90
    年度毒聲字第5138號裁定令入戒治處所施以強制戒治1 年，
    於91年10月16日執行完畢，並於翌（17）日釋放；該次施用
    毒品犯行，另經檢察官提起公訴，由本院於同年間，分別判
    處有期徒刑10月及3月，並定應執行刑為有期徒刑1年確定；
    於94年間，又因施用毒品案件，經臺灣高等法院臺中分院及
    本院分別判處有期徒刑1年6月及4 月確定，有臺灣高等法院
    被告前案紀錄表及臺灣臺中地方法院檢察署刑案資料查註紀
    錄表各1 份在卷可憑，是被告本件施用第一級毒品海洛因及
    第二級毒品甲基安非他命之時間，雖均在前案強制戒治執行
    完畢釋放5年以後，而合於「5年後再犯」之規定，惟其於前
    案強制戒治執行完畢釋放後5 年內，又再犯施用毒品犯行，
    被判刑確定，故揆諸前揭說明，本件被告施用第一級毒品海
    洛因及第二級毒品甲基安非他命之犯行，應依毒品危害防制
    條例第10條之規定，予以依法論科。
三、查海洛因、甲基安非他命係毒品危害防制條例第2條第2項第
    1、2款所規定之第一級毒品及第二級毒品。被告於前案強制
    戒治執行完畢釋放後5 年內，又再犯施用毒品犯行，被判刑
    確定後，茲再行施用第一級毒品海洛因及第二級毒品甲基安
    非他命之行為，核係犯同條例第10條第1項、第2項之施用第
    一級毒品罪及第二級毒品罪。其持有毒品之行為，意在供己
    施用，故持有之低度行為，應為施用之高度行為所吸收，不
    另論罪。被告所犯上開施用第一級毒品、第二級毒品罪間，
    犯意各別，行為互殊，應予分論併罰。被告(一)前於94年間，
    又因施用毒品案件，經臺灣高等法院臺中分院判處有期徒刑
    1年6月確定；(二)同年間，另因竊盜及施用毒品案件，經本院
    分別判處有期徒刑6月及4月確定，嗣依檢察官之聲請，就(一)
    、(二)部分定其應執行刑為有期徒刑2年2月確定；復依檢察官
    之聲請，適用中華民國96年罪犯減刑條例之規定，分別減為
    有期徒刑9月、3月及2月，並定應執行刑為有期徒刑1年確定
    ；(三)同年間，又因贓物案件，經本院判處有期徒刑3 月確定
    ；(四)95年間，因恐嚇案件，經本院判處有期徒刑6月確定，
    嗣再依檢察官之聲請，就(三)、(四)部分定應執行刑為有期徒刑
    8 月確定；並與(一)、(二)減刑後所定應執行刑接續執行，甫於
    96 年7月16日縮刑期滿執行完畢等情，有前揭紀錄表2份附
    卷可按，其於有期徒刑執行完畢後5年內，再故意犯本件有
    期徒刑以上之罪，為累犯，應依法加重其刑。爰審酌被告前
    因施用毒品犯行，經觀察、勒戒、強制戒治，甚至刑之執行
    ，竟猶故態復萌，再施用毒品海洛因、甲基安非他命不輟，
    無視於毒品對於自身健康之戕害及國家對於杜絕毒品犯罪之
    禁令，惡性非輕，惟於犯後坦認犯行，態度尚佳等一切情狀
    ，量處如主文所示之刑，並定其應執行刑，以示懲儆。扣案
    之第一級毒品海洛因10小包（合計淨重1.18公克，空包裝總
    重3.02公克），均為毒品危害防制條例第2條第2項第1款所
    指之第一級毒品，屬違禁物，爰依同條例第18條第1項前段
    規定，沒收銷燬之。又按鑑定毒品時，一般係以傾倒之方式
    ，將包裝袋內之毒品倒出與包裝袋分離而秤重，必要時亦會
    輔以刮杓取袋內粉末，然無論依上述何種方式分離，包裝袋
    內均會有極微量洛因殘留，業經法務部調查局於93年3月19
    日以調科壹字第09300113060號函示在案（見司法院編印法
    官辦理刑事案件參考手冊(一)第334頁）。前揭海洛因於鑑定
    書上所載空包裝重，當指依上述方式將包裝內海洛因與包裝
    塑膠袋分離所得到之包裝重，惟包裝塑膠袋內仍會有海洛因
    殘留。是用以包裝、裝放前揭海洛因之包裝塑膠袋部分，若
    與其內所包裝之毒品析離時，其與所殘留之毒品難以析離，
    自應全部視為毒品，亦應依毒品危害防制條例第18條第1項
    前段之規定宣告沒收銷燬，併此敘明。另扣案之電子磅秤2
    臺、注射針筒2支（在窗臺及皮包內扣得者）、藥鏟2支、分
    裝袋1百個、燒杯1個，係供被告施用第一級毒品所用之物；
    扣案之吸食器1組，為供被告施用第二級毒品甲基安非他命
    所用之物，且均為被告所有，業據被告於本院準備程序及審
    理時供明在卷，爰依刑法第38條第1項第2款規定，均宣告沒
    收。
據上論斷，應依刑事訴訟法第273條之1第1項、第299條第1 項前
段，毒品危害防制條例第10條第1項、第2項、第18條第1 項前段
，刑法第11條、第47條第1項、第51條第5款、第38條第1項第2款
，判決如主文。
本案經檢察官乙○○到庭執行職務。
中    華    民    國    97    年    10    月    21    日
                  刑事第四庭  法  官  郭妙俐
上正本證明與原本無異。
如不服本判決，應於判決送達後10日內向本院提出上訴狀，上訴
於臺灣高等法院臺中分院 (須附繕本)。
上訴書狀如未敘述理由，應於上訴期間屆滿後20日內補提理由書
於本院。
                              書記官  蕭榮峰
中    華    民    國    97    年    10    月    21    日
附錄本案論罪科刑法條全文
毒品危害防制條例第10條
施用第一級毒品者，處6月以上5年以下有期徒刑。
施用第二級毒品者，處3年以下有期徒刑。


司法院資訊處製作；財團法人民間司法改革基金會備份。
